【裁判字號】    98,撤緩,141
【裁判日期】    980720
【裁判案由】    聲請撤銷緩刑
【裁判全文】
臺灣板橋地方法院刑事裁定             98年度撤緩字第141號
聲  請  人  臺灣板橋地方法院檢察署檢察官
受  刑  人  甲○○
    （原名劉立愚）
上列聲請人因受刑人犯侵占案件（98年度執字第3450號），聲請
撤銷緩刑（98執聲字第1994號），本院裁定如下：
    主  文
聲請駁回。
    理  由
一、聲請意旨略以：查受刑人甲○○因犯公共危險案件，經臺灣
    士林地方法院以95年度士交簡字第1898號（95年度偵緝字第
    977 號）判處有期徒刑6 月，緩刑3 年，於民國96年1 月24
    日確定在案，竟於緩刑期內即96年10月30日意圖為自己不法
    之所有，未依規定將其任職之旺旺友聯產物保險公司之客戶
    保費繳納入帳而侵占入己，其另犯之侵占罪，經本院於97年
    12月29日以97年度簡字第7710號判處有期徒刑3 月，於98年
    1 月22日確定。受刑人因有上揭之犯罪事由，足認其不知悔
    悟自新，原宣告之緩刑難收其預期效果，而有執行刑罰之必
    要，合於刑法第75條之1 第1 項第2 款所定得撤銷緩刑宣告
    之原因，爰依刑事訴訟法第476 條規定聲請撤銷先前之緩刑
    宣告等語。
二、按刑法第75條之1 第1 項第2 款規定：「受緩刑之宣告而有
    下列情形之一，足認原宣告之緩刑難收其預期效果，而有執
    行刑罰之必要者，得撤銷其宣告：二、緩刑期內因故意犯他
    罪，而在緩刑期內受得易科罰金之有期徒刑、拘役或罰金之
    宣告確定者。」考其立法意旨略以：關於緩刑之撤銷，現行
    法第75條第1 項固已設有2 款應撤銷緩刑之原因；至得撤銷
    緩刑之原因，則僅於保安處分章內與撤銷假釋合併加以規定
    ，體例上不相連貫，實用上亦欠彈性，爰參酌德國及奧地利
    現行立法例增訂得撤銷緩刑之原因，其中現行關於緩刑前或
    緩刑期間故意犯他罪，而在緩刑期內受得易科罰金之有期徒
    刑之宣告者，列為應撤銷緩刑之事由，因認過於嚴苛，而排
    除第75條應撤銷緩刑之事由，移列至得撤銷緩刑事由，俾使
    法官依被告再犯情節，而裁量是否撤銷先前緩刑之宣告。其
    次，如有前開事由，但判決宣告拘役、罰金時，可見行為人
    仍未見悔悟，有列為得撤銷緩刑之事由，以資彈性適用，爰
    於第1 項第1 款、第2 款增訂之。且本條採用裁量撤銷主義
    ，賦予法院撤銷與否之權限，特於第1 項規定實質要件為「
    足認原宣告之緩刑難收其預期效果，而有執行刑罰之必要」
    ，供作審認之標準。亦即於「得」撤銷緩刑之情形，法官應
    依職權本於合目的性之裁量，妥適審酌被告所犯前後數罪間
    ，關於法益侵害之性質、再犯之原因、違反法規範之情節是
    否重大、被告主觀犯意所顯現之惡性及其反社會性等情，是
    否已使前案原為促使惡性輕微之被告或偶發犯、初犯改過自
    新而宣告之緩刑，已難收其預期之效果，而確有執行刑罰之
    必要，此與刑法第75條第1 項所定2 款要件有一具備，即毋
    庸再行審酌其他情狀，應逕予撤銷緩刑之情形不同，先予敘
    明。
三、經查，本件受刑人甲○○前因於95年1 月11日11時40分許，
    駕駛車牌號碼2672-DN 號自小客車，沿臺北市北投區○○○
    路東往西方向行駛，行經文林北路5 巷口時，因過失而與鄧
    光倍所騎乘之重型機車發生碰撞，致鄧光倍受有擦挫傷（過
    失傷害部分業經鄧光倍撤回告訴），甲○○於肇事致鄧光倍
    受傷害後，卻未停車察看而逕行駕車離去，而犯肇事逃逸罪
    ，經臺灣士林地方法院以95年度士交簡字第1898號判處有期
    徒刑6 月，緩刑3 年，於96年1 月24日確定在案。其又因擔
    任南陽實業股份有限公司士林展示中心汽車銷售員，並代理
    旺旺友聯產物保險股份有限公司辦理汽車投保事宜，於上開
    緩刑期內之96年10月30日，收受旺旺公司保戶李麗媛繳納自
    用小客車之保費新臺幣（下同）32,928元後，未依規定將前
    揭保費繳納入帳，卻侵占入己，而犯業務侵占罪，經本院於
    97年12月29日以97年度簡字第7710號判處有期徒刑3 月，如
    易科罰金，以新臺幣1,000 元折算1 日，於98年1 月22日確
    定等情，有上開判決書2 件及臺灣高等法院被告前案紀錄表
    在卷足憑。查受刑人所犯上揭兩案之犯罪時間相隔1 年多，
    而其所犯前述判決確定在後之後案的犯罪時間，雖係在前述
    緩刑案件之緩刑期內，惟受刑人係因同事積欠其款項，始為
    上開業務侵占之犯行，所侵占之金額非鉅，且其犯罪手段、
    目的及方式並無何類似性，應係偶發犯罪，法院亦認上開犯
    行之法定最低刑度有期徒刑6 月猶嫌過重，而依刑法第59條
    規定酌減其法定本刑，僅量處酌減後最低刑度有期徒刑3 月
    ，顯亦認定其犯罪情節實屬輕微，是尚難據此認定受刑人有
    不知悔悟自新之情形。此外，受刑人於上揭兩案之偵查及本
    院審理時，均分別坦承犯行，且其均已分別與兩案件之被害
    人達成和解，足見受刑人在受緩刑宣告前、後，即有悔改之
    意，其主觀顯現之反社會性非重，不足認定所宣告之緩刑難
    收其預期之效果，而有執行刑罰之必要。況聲請人亦未提出
    其他積極證據或具體說明受刑人有何情狀足認「原宣告之緩
    刑難收其預期效果，而有執行刑罰之必要」，是亦難認受刑
    人有合於刑法第75條之1 第1 項得撤銷緩刑宣告之情事。從
    而，聲請人聲請撤銷受刑人之緩刑宣告，即非有據，為無理
    由，應予駁回。
四、依刑事訴訟法第220條，裁定如主文。
中    華    民    國    98    年    7     月    20    日
                  刑事第八庭  法  官  崔玲琦
以上正本證明與原本無異
如不服本裁定應於裁定送達後五日內向本院提出抗告狀
                              書記官  林進煌
中    華    民    國    98    年    7     月    20    日


司法院資訊處製作；財團法人民間司法改革基金會備份。
